臺灣桃園地方法院刑事判決
111年度審易字第36號
公  訴  人  臺灣桃園地方檢察署檢察官 
被      告  鍾烟貴


上列被告因侵占案件，經檢察官提起公訴（110年度偵字第15994
號），被告於本院準備程序中，就被訴事實為有罪之陳述，經本
院告知簡式審判程序意旨，並聽取當事人之意見後，本院合議庭
裁定改依簡式審判程序審理，本院判決如下：
    主  文
鍾烟貴犯業務侵占罪，處有期徒刑陸月，如易科罰金，以新臺幣
壹仟元折算壹日。未扣案之犯罪所得現金新臺幣捌萬陸仟陸佰零
柒元、車牌號碼000-0000號自用小客車壹輛均沒收，於全部或一
部不能沒收或不宜執行沒收時，各追徵其價額。
    事實及理由
一、本案之犯罪事實及證據，除於證據部分補充「被告鍾烟貴於
    本院準備程序及審理時之自白」、「宜蘭縣政府警察局車輛
    協尋電腦輸入單」外，餘均引用檢察官之起訴書（詳如附件
    ）。
二、論罪科刑：
(一)核被告所為，係犯刑法第336條第2項之業務侵占罪。又被告
    所為2次業務侵占犯行間，乃係本於同一侵占之犯意，於密
    接時間、地點實施起訴書犯罪事實欄一所示侵占之行為，侵
    害同一法益，各行為間之獨立性極為薄弱，依一般社會健全
    觀念，在時間差距上難以強行分開，應視為數個舉動之接續
    施行，合為包括之一行為予以評價，屬接續犯，應論以一罪
    為宜。
(二)爰審酌被告因一時貪念，不思循正當途徑獲取財物竟利用業
    務之便，將前開車輛及現金恣意侵占入己使用，所為實屬不
    當，應予懲處；惟念其犯後坦承犯行，態度尚可，仍未與告
    訴人和解並賠償告訴人損失，兼衡其犯罪之目的、手段、情
    節、侵占之物品及金額等一切情狀，量處如主文所示之刑，
    並諭知易科罰金之折算標準，以示懲儆。
三、沒收：
    按犯罪所得，屬於犯罪行為人者，沒收之；又前二項沒收，
    於全部或一部不能沒收或不宜執行沒收時，追徵其價額，刑
    法第38條之1第1項前段、第3項定有明文。
(一)本案未扣案之新臺幣（下同）8萬6,607元，係被告為本案犯
    行所侵占，核屬其犯罪所得，既未返還予告訴人莊絲綨，又
    無不宜宣告沒收之事宜存在，爰依上開規定予以宣告沒收，
    並於全部或一部不能沒收或不宜執行沒收時，追徵其價額。
(二)至被告侵占本案之車牌號碼000-0000號自用小客車1輛，亦
    為其犯罪所得，且未扣案亦未合法發還或賠償告訴人莊絲綨
    ，雖被告於偵訊時供稱上揭車輛已交予他人抵償自身債務15
    萬元等語（見偵卷第69頁反面），然被告未能供述其抵償債
    務之對象究為何人或提出相關單據以資查證，本院遍查全部
    卷證亦無證據可資證明被告所述為真，尚難認被告就上開物
    品確已變賣而喪失事實上支配處分權，或變賣所得款項數額
    為何，為免被告實質上保有不法之犯罪所得，本院認應就此
    部分之犯罪所得採原物沒收，爰依上開規定予以宣告沒收，
    於全部或一部不能沒收或不宜執行沒收時，追徵其價額。　
據上論斷，應依刑事訴訟法第273條之1第1項、第299條第1項前
段、第310條之2、第454條第2項，判決如主文。
本案經檢察官詹佳佩提起公訴，檢察官林欣怡到庭執行職務。　
中　　華　　民　　國　　111 　年　　6 　　月　　17　　日
                    刑事審查庭    法　官　林慈雁
以上正本證明與原本無異。
如不服本判決應於收受判決後20日內向本院提出上訴書狀，並應
敘述具體理由。其未敘述上訴理由者，應於上訴期間屆滿後20日
內向本院補提理由書(均須按他造當事人之人數附繕本)「切勿逕
送上級法院」。
                                  書記官　吳秉翰
中　　華　　民　　國　　111 　年　　6 　　月　　20　　日
附錄本案所犯法條：
中華民國刑法第336條
對於公務上或因公益所持有之物，犯前條第1項之罪者，處1年以
上7年以下有期徒刑，得併科15萬元以下罰金。
對於業務上所持有之物，犯前條第1項之罪者，處6月以上5年以
下有期徒刑，得併科9萬元以下罰金。
前二項之未遂犯罰之。 

附件：
臺灣桃園地方檢察署檢察官起訴書
                                    110年度偵字第15994號
　　被　　　告　鍾烟貴 　男　29歲（民國00年0月00日生）
　　　　　　　　　　　　住桃園市○○區○○街00巷00號
　　　　　　　　　　　　國民身分證統一編號：Z000000000號
上列被告因侵占案件，已經偵查終結，認應提起公訴，茲將犯罪
事實及證據並所犯法條分敘如下：
　　　　犯罪事實
一、鍾烟貴為址設桃園市○○區○○路0段000號德光汽車負責人，以
    出售中古汽車為業，為從事業務之人。於民國109年4月間某
    日，在莊絲綨之子位於南投縣南投市育樂路住處，向莊絲綨
    表示願意協助莊絲綨整理名下車牌號碼000-0000自用小客車
    （下稱本案車輛）結清車貸後出售，莊絲綨即於上開時間、
    地點將本案車輛交予鍾烟貴，並於109年6月12日匯款新臺幣
    （下同）8萬6,607元至鍾烟貴名下之國泰世華銀行帳號000-
    000000000000號（下稱本案帳戶）帳戶，作為維修整理本案
    車輛之費用，詎鍾烟貴竟意圖為自己不法之所有，基於業務
    侵占之犯意，將本案車輛及維修款8萬6,607元侵占入己，並
    將本案車輛用以抵償其與他債權人之債務，經莊絲綨多次向
    鍾烟貴催討返還本案車輛及維修款8萬6,607元，鍾烟貴均拒
    不返還，莊絲綨報警查辦，始悉上情。
二、案經莊絲綨訴由南投縣政府警察局南投分局報告偵辦。
　　　　證據並所犯法條
一、證據清單及待證事實：
編號 證據名稱 待證事實 1 被告鍾烟貴於偵查中之供述 坦承於上開時間、地點收受告訴人莊絲綨所有本案車輛，並以本案車輛作為伊與其他債權人債務抵銷之標的，共抵償伊對外債務15萬元，惟辯稱：8萬6,607元並非維修費用，而是告訴人所繳交之貸款費用，本案車輛遭伊之債權人當作是伊的所有物拿走，伊手機壞掉才無法聯絡告訴人等語。 2 證人即告訴人莊絲綨於警詢及偵查中之指證 證明伊於上開時間、地點交付本案車輛予被告，並依據被告要求將8萬6,607元維修本案車輛款項匯款至本案帳戶，但被告遲遲未協助出售本案車輛，經伊追討返還，被告亦置之不理之事實。 3 告訴人存摺資料、本案帳戶交易往來明細各1份 證明告訴人確實於109年6月12日匯款8萬6,607元予被告之事實。 4 公路監理電子閘門查詢資料1份 證明本案車輛之所有人為告訴人之事實。 
二、核被告鍾烟貴所為，係犯刑法第336條第2項之業務侵占罪嫌
    。被告侵占本案車輛、8萬6,607元之業務侵占之犯行，均係
    利用同一機會，在密接之時、地，本於單一犯意接續進行，
    應包括於1行為予以評價，而為接續犯，請論以一罪。未扣
    案之犯罪所得8萬6,607元、本案車輛遭被告抵償債務15萬元
    ，為其犯罪所得，請依刑法第38條之1第1項前段、第3項規
    定，宣告沒收，於全部或一部不能沒收或不宜執行沒收時，
    追徵其價額。
三、至告訴意旨認被告另涉犯刑法第342條第1項之背信罪嫌。惟
    查，刑法上之背信罪，係指為他人處理事務之人，以侵占以
    外之方法，違背任務，損害本人利益之行為而言。若侵占罪
    ，則以侵占自己持有他人之物為其特質，至其持有之原因如
    何，可以不問，故就處理他人事務之持有物，以不法所有之
    意思，據為己有，係屬侵占罪，而非背信罪，此有最高法院
    30年上字第2633號判例可資參照。核本件被告所為，係犯業
    務侵占罪嫌，業如前述，是自無另成立背信罪之餘地。然此
    部分如果成立犯罪，因與前揭起訴之業務侵占部分，屬裁判
    上一罪，應為起訴效力所及，爰不另為不起訴處分，併此敘
    明。
四、依刑事訴訟法第251條第1項提起公訴。
　　此　致
臺灣桃園地方法院
中　　華　　民　　國　 110　　年　　12　　月　　10　　日
                              檢  察  官  詹  佳  佩
本件證明與原本無異　
中　　華　　民　　國　 110　　年　　12　　月　　20　　日
                              書  記  官  蔡  莉  娟 
所犯法條
中華民國刑法第336條
（公務公益侵占罪、業務侵占罪）
對於公務上或因公益所持有之物，犯前條第1項之罪者，處1年以
上7年以下有期徒刑，得併科5千元以下罰金。
對於業務上所持有之物，犯前條第1項之罪者，處6月以上5年以
下有期徒刑，得併科3千元以下罰金。
前二項之未遂犯罰之。